【裁判字號】    97,台上,6178
【裁判日期】    971128
【裁判案由】    違反毒品危害防制條例
【裁判全文】
最高法院刑事判決            九十七年度台上字第六一七八號
上  訴  人  甲○○
選任辯護人  紀錦隆律師
            孫大昕律師
上  訴  人  乙○○
            丙○○
上 列一 人
選任辯護人  陳忠鎣律師
上列上訴人等因違反毒品危害防制條例案件，不服台灣高等法院
高雄分院中華民國九十七年八月二十八日第二審判決（九十七年
度上訴字第一０五三號，起訴案號：台灣高雄地方法院檢察署九
十六年度偵字第二三八三八、二三八三九、二三八四０號），提
起上訴，本院判決如下：
    主  文
上訴駁回。
    理  由
按刑事訴訟法第三百七十七條規定：上訴於第三審法院，非以判
決違背法令為理由，不得為之。是提起第三審上訴，應以原判決
違背法令為理由，係屬法定要件。如果上訴理由書狀並未依據卷
內訴訟資料，具體指摘原判決不適用何種法則或如何適用不當，
或所指摘原判決違法情事，顯與法律規定得為第三審上訴理由之
違法情形不相適合時，均應認其上訴為違背法律上之程式，予以
駁回。本件原審經審理結果，認為上訴人甲○○、乙○○共同基
於意圖販賣第二級毒品甲基安非他命營利之犯意聯絡，以新台幣
（下同）五十萬元之價格，向丙○○販入甲基安非他命八包（驗
前淨重四００．三０一公克，驗後淨重四００．二九一公克，純
度八０．九五％），丙○○另基於營利之意圖，以五十七萬元之
價格，在屏東縣屏東市孔廟附近，向綽號「阿得」之不詳成年男
子，販入第一級毒品海洛因七包（合計淨重一九二．九七公克，
純度八二．三七％），均伺機販賣他人，惟未及出售即為警查獲
，扣押各該毒品，犯行明確，因而維持第一審關於甲○○、乙○
○、丙○○上開部分之科刑判決（即論甲○○、乙○○以共同販
賣第二級毒品罪，均累犯。甲○○處有期徒刑十一年，褫奪公權
七年；乙○○處有期徒刑八年，褫奪公權五年；並各為相關沒收
之宣告。及論丙○○以販賣第一級毒品罪，處有期徒刑十六年，
褫奪公權十年；又販賣第二級毒品罪，處有期徒刑十二年，褫奪
公權八年；並各為其餘從刑之宣告，主刑部分定其應執行有期徒
刑二十七年），駁回上訴人等在第二審之上訴。已詳敘其調查、
取捨證據之結果及憑以認定犯罪事實之心證理由。並就上訴人等
否認犯行之供詞及其所辯各語認非可採，予以論述及指駁。從形
式上觀察，原判決尚無足以影響判決結果之違背法令情形存在。
甲○○上訴意旨略稱：(一)原判決記載甲○○與乙○○向丙○○販
入毒品之時間為「某時」，又未詳查甲○○等有何販賣毒品之事
實，於法自有違誤。(二)原判決論甲○○與乙○○間為販賣毒品之
共同正犯，未說明其間如何具犯意聯絡、行為分擔關係，及甲○
○有何販賣甲基安非他命予他人之行為，有理由不備及理由矛盾
之違法。(三)原判決有調查職責未盡之違法：乙○○於原審已供
稱：警方要伊轉為污點證人，始供稱甲○○、丙○○販賣毒品，
伊於偵查中所供甲○○買來毒品是要販賣，並非實在云云，原審
勘驗乙○○第二次警詢錄音結果，亦與警詢筆錄記載不符，原審
未加斟酌，亦未依職權勘驗乙○○於偵查中訊問之光碟及警方借
提訊問之光碟，以查明所供有無瑕疵或以不正方法取供。屏東
市和生市場與拖吊場，兩地相距一公里，究竟甲○○、乙○○所
供交易地點為何？是否如甲○○所稱甲基安非他命係在屏東市和
生市場，以0000000000號電話向「慶成」或「清仔」
之不詳姓名人購得？原審未為查明。乙○○所稱其為自己及幫
甲○○向「輝仔」拿過甲基安非他命各二次云云，原審未循乙○
○持用行動電話之監聽紀錄等查證釐清，即認乙○○該部分所供
不實。原判決單憑乙○○於偵查中所供扣案甲基安非他命是甲
○○買來要賣云云，認定甲○○有販賣毒品之意圖，未調查其他
證據證明是否與事實相符等語。乙○○上訴意旨略稱：(一)乙○○
持甲○○交付之現金，向丙○○購買毒品後即轉交甲○○，純係
幫忙，並無獲益，原判決未加細查，竟論以共同販賣毒品罪，有
理由矛盾、調查職責未盡、理由不備之違法。(二)乙○○供出毒品
來源，原審於減輕其刑後仍判處有期徒刑八年，其判決違背法令
等語。丙○○上訴意旨略稱：(一)原判決有調查職責未盡之違法：
甲○○、乙○○對有無向丙○○購買甲基安非他命，是否向綽
號「阿輝」之不詳姓名者所購買，及向丙○○購買甲基安非他命
之地點，究為屏東市和生市場，抑為拖吊場附近，均不一致；且
其等又何以僅稱販入時間為「某時」？有何販賣或營利之意圖？
乙○○於警詢時既表示願充當污點證人，其自白有無違背任意性
？原審俱未查明釐清。丙○○供陳其於被逮捕前約一小時，始
在屏東縣長治鄉向綽號「阿德」之陳國正（民國五十五年次，高
雄縣田寮鄉人）拿海洛因等情，以證明其未販賣海洛因，原審未
加調查。丙○○自始無販賣海洛因之犯行，乙○○亦從未向丙
○○購買海洛因，其係在警方教唆指示下，打電話要丙○○弄一
點海洛因出來，丙○○接獲乙○○之電話後，才臨時向「阿德」
調貨取來扣案海洛因，遂為警查獲，屬「陷害教唆」之違背法定
程序取得證據，不具證據能力，此經丙○○供陳在卷，原審對該
有利丙○○之供詞，未為詳查。(二)原審勘驗九十六年十月十九日
甲○○延長羈押訊問光碟之結果，甲○○並未指認丙○○即為其
所稱「清仔」之人，乙○○於原審且稱甲基安非他命係向「輝仔
」所買，非向丙○○購得云云，原判決未加斟酌，有理由不備之
違法。(三)丙○○及其選任辯護人於原審準備程序即主張本件上訴
人等三人於偵查中之證詞，未經詰問，無證據能力，原判決仍採
為不利丙○○認定之依據，其採證違法等語。惟查：(一)、原判決
認定上訴人甲○○、乙○○、丙○○均意圖營利，其中甲○○、
乙○○向丙○○販入扣案甲基安非他命，丙○○除販賣扣案甲基
安非他命予甲○○、乙○○，得款五十萬元外，另販入扣案海洛
因，均未及售出即先後為警查獲等情，係以上訴人等各該犯行，
業據乙○○於九十六年十二月十四日檢察官偵查中證稱：「扣案
甲基安非他命八包係甲○○於九十六年八月二十日，在屏東市向
『阿家』購買，『阿家』就是丙○○，甲○○是要買來拿去賣。
」等語，於第一審準備程序及原審仍供承扣案甲基安非他命係甲
○○拿錢給伊向丙○○購買，購得後即交給甲○○等情，與甲○
○於第一審所陳：伊將錢交予乙○○前往取得扣案甲基安非他命
等語，及於第一審九十六年十月十九日延長羈押前提訊時供稱：
伊所稱以五十萬元向「清仔」購得扣案甲基安非他命，該「清仔
」與「慶成」係同一人，「剛剛在法警室有看到，我不知道他本
名叫什麼。」等語相符，及指認警卷內所附丙○○照片無訛（第
一審當日因檢察官聲請對甲○○、乙○○、丙○○延長羈押而同
日提訊該三人，並有台灣高雄地方法院九十六年度偵聲字第七五
二號、第七五三號及第七五四號卷可查）；而扣案海洛因部分，
亦據丙○○於其為警查獲當天供稱：「伊於（九十六年）八月二
十二日十三時二十五分，在屏東市孔子廟前向綽號『阿得』（與
『阿德』同音）之男子，以五十七萬元購入等語。」明確；並有
各該扣案毒品可證，及有卷附高雄醫學大學附設中和紀念醫院（
九十六年九月十八日第0000-000號）檢驗報告、法務部調查局（
九十六年九月二十三日調科壹字第09623068690 號）鑑定書等在
卷可稽。對於甲○○另稱：扣案甲基安非他命係伊自行向「清仔
」購得；乙○○改口稱：扣案甲基安非他命係向「阿輝」購得；
及丙○○嗣後改稱：伊因乙○○打電話請伊幫忙找看看有無海洛
因，乃於被逮捕前約一小時，才至屏東縣長治鄉圓環，向「阿德
」取得海洛因各等詞，認均屬諉責之詞，無可採取，並逐一為證
據之取捨論駁。復敘明：(1)扣案甲基安非他命八包經送交前揭鑑
驗結果，驗前淨重四００．三０一公克、驗後淨重四００．二九
一公克、純度達八０．九五％，數量甚鉅，參酌乙○○於檢察官
訊問時已供明甲○○購得扣案甲基安非他命係要賣等語，足認甲
○○、乙○○係為販賣營利而向丙○○販入扣案甲基安非他命，
二人間有犯意聯絡及行為分擔關係，為共同正犯；另海洛因七包
經送鑑驗結果，合計淨重一九二．九七公克、純度八二．三七％
，其質量已顯然超出一般施毒者日常施用所須之數量，縱依丙○
○所稱：伊大約二至三天施用一次，一天三次，一公克分三次施
用云云，以兩天施用一公克計算，扣案海洛因亦已超過其一年之
用量，果其係一日施用三次，則毒癮非淺，亦無可能二至三天才
又施用一次，況其為警查獲時經採取尿液檢驗結果，嗎啡為陰性
反應，有高雄市立凱旋醫院濫用藥物尿液檢驗報告在卷，如其曾
施用海洛因，施用頻率應甚低，而扣案海洛因數量如此之多，自
非其供己施用甚明。(2)丙○○早於九十六年八月二十二日十三時
許，即已基於牟利之犯意而販入扣案海洛因，乙○○則係於同日
二十時許始為警查獲，丙○○並非因警員指導乙○○撥打電話向
其佯稱要買入海洛因後，始生販賣海洛因之犯意，自無「陷害教
唆」之可言各等情。對於認定上訴人等分別係意圖營利而販入第
一、二級毒品，及丙○○確有販賣甲基安非他命予甲○○、乙○
○之情事，甲○○、乙○○二人為共同正犯，至於上訴人等否認
販賣毒品之意圖、丙○○所辯其為警查獲扣案海洛因係遭警「陷
害教唆」各節，則無可採，俱分別說明論證綦詳，有卷內證據資
料可資覆按，其推理論斷衡諸經驗及論理等證據法則皆無違背，
自無違法情事。(二)、「被告以外之人於偵查中向檢察官所為之陳
述，除顯有不可信之情況者外，得為證據。」刑事訴訟法第一百
五十九條之一第二項定有明文。乙○○於偵查中具結證稱：扣案
八包甲基安非他命是甲○○向「阿家」（或「阿嘉」）買的，「
阿家」是丙○○等語，依原判決之論斷，乙○○此部分之證詞並
有上揭甲○○於第一審之指證等卷內資料可佐，並無顯有不可信
之情況，乙○○復於第一審經行人證之交互詰問調查程序，予丙
○○詰問之機會，原判決併採乙○○於偵查中關於丙○○部分之
證詞，作為認定扣案甲基安非他命係丙○○販賣予甲○○、乙○
○之依據，揆諸上揭說明，採證自無不合。(三)、原判決認定甲○
○、乙○○係於九十六年八月二十日「某時」向丙○○購得扣案
甲基安非他命，雖未載明於該日何時，但於犯罪個別性之認定無
影響，自與得執為第三審上訴理由之違法情形不相當。(四)、屏東
市拖吊場亦在屏東市和生市場附近，二者相距約半公里至一公里
等情，業據乙○○於原審供明在卷，是關於甲○○、乙○○向丙
○○購買扣案甲基安非他命之地點，甲○○謂在屏東市和生市場
附近，乙○○則謂在屏東市拖吊場附近，應僅係對同一地點而為
不同之描述，尚不能因此指其等所述均屬不實。(五)、原判決依上
揭理由之論斷，已足認扣案甲基安非他命確購自丙○○，及丙○
○販入扣案海洛因之正確時間，至於：甲○○所稱該甲基安非他
命係伊在屏東市和生市場以0000000000號電話向「慶
成」或「清仔」之人購得云云，與其自陳將錢交付乙○○前往購
買及乙○○所供其持甲○○之款項前往向丙○○購買均屬不符；
另乙○○於原審改稱該甲基安非他命係向「阿輝」購得；丙○○
所稱扣案海洛因係其於被逮捕前約一小時，始在屏東縣長治鄉向
綽號「阿德」之陳國正取得各詞，均無依據，難認實在，乃為原
判決所不採。即均欠缺證據調查之必要性。原審未就各該事項，
再為無益之查證，於判決無影響，自無違誤。又乙○○固於九十
六年十月三十日經警方借提時，表明其希望轉為污點證人，並於
第一審作證時供稱：警方要伊轉為污點證人，對伊較有幫助，伊
才將甲○○、丙○○一起咬，以保護自己等語，然乙○○上揭指
證其與甲○○向丙○○販入扣案甲基安非他命之事實，除其供述
外，另有上揭甲○○等之供述可佐，堪予採信，原判決乃併予採
取，此外又無乙○○因表明願轉為污點證人，而供述不實或為非
任意性自白之具體情事，原審就乙○○之供詞有無此部分事由，
未贅為調查，與調查職責未盡之違法情形亦非相當。(六)、原判決
已說明其審酌量刑之情形，並在法定刑度內而為量刑，尚無逾越
法律規定範圍或濫用權限情事，乙○○上訴意旨泛指原審量刑過
重，亦非適法之第三審上訴理由。經核其餘上訴意旨亦係置原判
決所為明白論斷於不顧，仍持已為原判決指駁之陳詞再事爭辯，
及對於事實審法院取捨證據與自由判斷證據證明力之職權行使，
徒以自己之說詞，任意指摘，難認已符合首揭法定之第三審上訴
要件。本件上訴違背法律上之程式，應予駁回。
據上論結，應依刑事訴訟法第三百九十五條前段，判決如主文。
中    華    民    國  九十七  年   十一   月  二十八  日
                      最高法院刑事第十庭
                          審判長法官  邵  燕  玲
                                法官  李  伯  道
                                法官  孫  增  同
                                法官  李  英  勇
                                法官  許  錦  印
      本件正本證明與原本無異
                                      書  記  官
中    華    民    國  九十七  年   十二   月    三    日
                                                      Ｑ


司法院資訊處製作；財團法人民間司法改革基金會備份。
